【裁判字號】    99,訴,690
【裁判日期】    990730
【裁判案由】    損害賠償
【裁判全文】
臺灣桃園地方法院民事判決               99年度訴字第690號
原      告  丁○○
訴訟代理人  鄭三川律師
            林鈺雄律師
被      告  戊○○
            甲○○
            丙○○
            乙○○
上列當事人間因妨害自由等案件，經原告提起刑事附帶民事訴訟
，經本院刑事庭以民國98年度附民字第175 號裁定移送，本院於
99年7 月21日言詞辯論終結，判決如下：
    主  文
被告應連帶給付原告新台幣壹拾伍萬元，及自民國九十九年六月
二十三日起至清償日止，按週年利率百分之五計算之利息。
原告其餘之訴駁回。
訴訟費用由被告連帶負擔百分之十一，餘由原告負擔。
本判決第一項得假執行。
原告其餘假執行之聲請駁回。
    事實及理由
一、本件被告戊○○、甲○○未於言詞辯論期日到場，核無民事
    訴訟法第386 條各款所列情形，爰依原告聲請，由其一造辯
    論而為判決。
二、原告起訴主張：緣民國97年4 月間，被告丙○○介紹原告向
    被告甲○○購買其所有之三菱轎車，原告至被告戊○○所經
    營之汽車保養廠看車時，發現該保養廠內另停放一輛保時捷
    汽車，被告戊○○發現原告似乎喜歡該車，遂告知原告可以
    試乘。因該車價值昂貴，原告於試乘之後，特別要求被告戊○○等人需確實檢查該車是否有任何毀損，以避免事後雙方
    發生爭執，經被告確認該車完整無缺後，原告始離去。詎料
    ，時隔數日後，被告等竟誣指原告未將保時捷車上之音響及
    衛星導航系統完整歸還，為向原告索賠，被告丙○○先於97
    年4 月間，夥同2 名不詳姓名成年男子，前往原告家中將原
    告毆打成傷，隨即將原告載往被告戊○○所經營之汽車保養
    廠，因原告否認有取走保時捷車內之音響及衛星導航設備，
    被告等人再次將原告毆打成傷。被告除強迫原告簽發面額為
    新台幣（下同）20萬元之本票1 紙外，並強行開走原告所有
    車號CW-6609 號自用小客車。原告擔心該車會遭被告不法使
    用及放在該小客車後廂之現金75萬元會遺失，遂立即向桃園
    縣政府警察局報案。事後，該車雖已追回，然車內之音響設
    備，除領回1 個音響喇叭外，其餘之音響主機、擴大機、分
    音器音箱、電容、汽車引擎、鎖頭等仍受到毀損或遺失，損
    害約20萬元，另放在車內之現金75萬元亦疑遭被告等人所竊
    取。為此，原告爰依侵權行為法律關係請求被告應連帶賠償
    原告所受之損害，計有修車費用20萬元、被竊取之現金75萬
    元、精神慰藉金35萬元。並聲明：(1)被告應連帶給付原告13
    0 萬元，及自刑事附帶民事訴訟起訴狀繕本送達最後一被告
    之翌日起至清償日止，按週年利率5 ％計算之利息。(2)願供
    擔保，請准宣告假執行。
三、被告丙○○、乙○○辯稱：原告請求之精神慰撫金過高，伊
    無力賠償等語。並聲明：原告之訴及假執行之聲請均駁回。
四、被告戊○○、甲○○未於言詞辯論期日到場，亦未提出準備
    書狀作何聲明或陳述。
五、原告主張被告戊○○、甲○○、丙○○與另2 名不詳姓名成
    年男子共同基於妨害自由及傷害之犯意聯絡，於97年4 月12
    日晚間8 時30分許，推由被告丙○○與該2 名不詳姓名成年
    男子一同駕車前往原告住處，由該2 名不詳姓名成年男子毆
    打原告後，並與被告丙○○強行將原告押上渠等所駕車輛，
    旋載往被告戊○○所經營之德藝汽車保養廠，剝奪原告之行
    動自由。被告戊○○、甲○○及該2 名不詳姓名之成年男子
    因不滿原告仍否認有私自取走上開音響及衛星導航設備，且
    不願賠償損失60萬元，乃推由被告甲○○及該2 名不詳姓名
    成年男子持鋁棒等物毆打原告，俟於翌日（13日）凌晨0時
    許，被告乙○○因故前來德藝汽車保養廠，得知所生情事後
    ，遂與被告戊○○、甲○○及該2 名不詳姓名之成年男子共
    承前妨害自由及傷害之犯意聯絡，除推由被告甲○○及該2
    名不詳姓名成年男子繼續毆打原告外，並強迫簽立自白書坦
    認有偷竊音響並願予賠償等語，更由被告乙○○駕車與該2
    名不詳姓名之成年男子一同強押原告返回其住處，取走原告
    所有車號CW-6609 號自用小客車，及其國民身分證、汽車行
    車執照等物，復於回到德藝汽車保養廠後，推由被告乙○○
    逕自將該車之音響設備拆除供作抵債，而使之行無義務之事
    。嗣被告戊○○待於被告甲○○、乙○○等人離去後，另命
    原告簽發金額為20萬元之本票3 紙，共計60萬元，使之行無
    義務之事之事實，已據原告提出與所述相符之本院98年度訴
    字第828 號刑事判決影本1 份、華揚醫院診斷證明書影本1
    紙為證，並為被告丙○○、乙○○所不爭執；又被告丙○○
    、乙○○前開之妨害自由、傷害等行為，業經本院分別判處
    有期徒刑4 月、5 月，並於99年5 月20日經台灣高等法院以
    99 年 度上訴字第1643號駁回上訴在案，亦有本院98年度訴
    字第828 號刑事判決1 份及台灣高等法院被告前科紀錄表1
    份附卷可憑。是原告此部分之主張，自為真實而可採信。
六、按「因故意或過失，不法侵害他人之權利者，負損害賠償責
    任。」、「數人共同不法侵害他人之權利者，連帶負損害賠
    償責任。不能知其中孰為加害人者，亦同」、民法第184 條
    第1 項、第185 條第1 項分別定有明文。查本件被告戊○○
    、甲○○、丙○○、乙○○與另2 名不詳姓名成年男子共同
    對原告實施不法行為，侵害原告之行動自由及傷害原告之身
    體，自應對原告所受之損害負連帶賠償責任。
七、茲就原告所請求之項目、金額是否有理由，分述如下：
（一）精神慰藉金35萬元部分：
    按「不法侵害他人之身體、健康、名譽、自由、信用、隱私
    、貞操，或不法侵害其他人格法益而情節重大者，被害人雖
    非財產上之損害，亦得請求賠償相當之金額。」民法第195
    條第1 項定有明文。查本件原告遭被告等人毆打受有兩前臂
    手腕、兩大腿、後側頭皮多處挫傷瘀青之傷害，且於97年4
    月12日晚間8 時30分許遭被告丙○○等人挾持、剝奪行動自
    由後，至翌日上午6 時許始獲釋，原告無論在肉體或精神上
    均遭受極大痛苦，本院斟酌原告所受之傷勢，及原告係海山
    國中畢業、名下有2 部自用小客車、目前因案在台灣桃園監
    獄執行，被告乙○○係高中肄業、名下無財產、目前為臨時
    工，被告丙○○為新興工商畢業、未婚、名下無財產、原在
    家中幫忙養豬、目前另案羈押於台灣桃園看守所等一切情狀
    ，認為原告請求精神慰藉金35萬元，於15萬元之範圍內為有
    理由，逾前開範圍之請求，則為無理由。
（二）修車費用20萬元、被竊現金75萬元部分：
    1.按因犯罪而受損害之人，以對於刑事被告及依民法負賠償
      責任之人請求回復其損害者為限，始得於刑事訴訟程序附
      帶提起民事訴訟，此為刑事訴訟法第487 條第1 項所明定
      ，且其附帶提起之民事訴訟，如不合於上開法條所定之要
      件者，縱於刑事庭依刑事訴訟法第504 條第1 項將附帶之
      民事訴訟移送於民事庭後，亦不得將關於民事訴訟之法規
      ，溯及於附帶提起民事訴訟之時，而予適用，仍應認其起
      訴為不合法，此亦為最高法院41年度台抗字第58號裁定所
      持之見解。
    2.經查：依本院98年度訴字第828 號刑事判決內容觀之，本
      件被告等人係涉嫌共同毆打原告、剝奪原告之行動自由及
      強行駛走原告所有車號CW-6609 號自用小客車等不法犯行
      ，是關於原告所有之前開車輛遭被告駛離後是否受損及車
      內現金75萬元是否遭被告等人竊取，所涉及之毀損、竊盜
      罪嫌均非屬上開刑事案件所審理之範圍，是原告主張就前
      開車輛之損害20萬元及車內被竊之現金75萬元均不得於本
      件刑事訴訟程序附帶提起民事訴訟。依前開說明，原告起
      訴主張請求被告應連帶賠償其車輛修理費用20萬元、現金
      75萬元部分顯難認為合法，應予駁回，
八、從而，原告依侵權行為之法律關係，請求被告連帶給付15萬
    元，及自99年6 月23日（刑事附帶民事訴訟起訴狀之送達，
    被告戊○○、甲○○部分原於98年7 月28日、98年7 月30日
    分別寄存於桃園分局青溪派出所、八德分局四維派出所，惟
    其2 人當時已遭通緝，應受送達處所不明，是該次送達不合
    法；嗣經本院准對被告戊○○、甲○○為公示送達，於99年
    6 月2 日刊登報紙，經20日發生效力）起至清償日止，按週
    年利率5 ％計算之法定遲延利息，為有理由，應予准許；逾
    此部分範圍之請求，為無理由，不應准許。
九、本件原告勝訴部分，因所命給付之金額未逾50萬元，應由本
    院依職權宣告假執行；至原告敗訴部分，其假執行之聲請失
    所附麗，應予駁回。
十、據上論結，本件原告之訴為一部有理由、一部無理由，依民
    事訴訟法第385 條第1 項前段、第79條、第85條第2 項，第
    389 條第1 項第5 款，判決如主文。
中    華    民    國    99    年    7     月    30    日
                        民事第二庭  法  官  高明德
以上正本係照原本作成。
如對本判決上訴，須於判決送達後 20 日內向本院提出上訴狀。
如委任律師提起上訴者，應一併繳納上訴審裁判費。
中    華    民    國    99    年    7     月    30    日
                                    書記官  崔青菁

司法院資訊處製作；財團法人民間司法改革基金會備份。
